最高法院刑事判決　　　　　　　　　 110年度台上字第6041號
上　訴　人　范志煒


上列上訴人因加重詐欺案件，不服臺灣高等法院中華民國110年5
月27日第二審判決（109 年度上訴字第4175號，起訴案號：臺灣
桃園地方檢察署109 年度少連偵字第67號；追加起訴案號：同署
109年度偵字第12322、12519號），提起上訴，本院判決如下：
    主  文
上訴駁回。
    理  由
一、按刑事訴訟法第377 條規定，上訴於第三審法院，非以判決
    違背法令為理由，不得為之。是提起第三審上訴，應以原判
    決違背法令為理由，係屬法定要件。如果上訴理由書狀並未
    依據卷內訴訟資料，具體指摘原判決不適用何種法則或如何
    適用不當，或所指摘原判決違法情事，顯與法律規定得為第
    三審上訴理由之違法情形，不相適合時，均應認其上訴為違
    背法律上之程式，予以駁回。
二、本件原判決撤銷第一審之科刑判決，改判仍從一重論處上訴
    人甲○○犯3 人以上共同詐欺取財罪刑（另想像競合犯組織
    犯罪防制條例第3條第1項後段之參與犯罪組織罪，即如原判
    決附表〈下稱附表〉一編號一所示）、成年人與少年犯3 人
    以上共同詐欺取財未遂罪刑（即如附表一編號二所示）。已
    載敘其所憑之證據及憑以認定之理由。
三、證據之取捨與其證明力之判斷，以及事實有無之認定，屬事
    實審法院之職權，苟其取捨證據與判斷證據證明力並不違背
    經驗法則及論理法則，即不容任意指為違背法令，而執為第
    三審適法之上訴理由。查原判決係綜合全案辯論意旨及調查
    證據所得，並採上訴人之不利己供述（附表一編號一部分）
    及在審理中之自白（同附表編號二部分），暨證人即告訴人
    乙○○、證人即同案共犯莊建寬（另案通緝中）、鍾銘昌（
    業經第一審法院判處罪刑確定）、少年潘○緯（名字詳卷，
    另經少年法庭裁定保護處分），及證人沈文棋、蕭臻鴻分別
    在偵查、審理或另案審理中之證詞，佐以卷內與上訴人之自
    白或不利己供述相符之證據資料，依法認定上訴人有其事實
    欄所載犯行。並就上訴人否認原判決事實欄一所載及參與犯
    罪組織等犯行所執之各項辯解，如何俱不足採取，及證人莊
    建寬、鍾銘昌在審理中所為與上開不利上訴人之證據有所出
    入部分之證詞，如何不足採憑或不足為有利上訴人之認定，
    亦依卷內證據資料予以指駁及說明。復就所確認之事實，敘
    明上訴人負責指示莊建寬、鍾銘昌，自人頭帳戶提領詐騙所
    得贓款，其指示提款之目的係遵行上游指示，將人頭帳戶提
    款卡交付車手莊建寬、鍾銘昌，供車手提領款項，係在本案
    詐騙集團扮演車手頭之角色，與莊建寬、鍾銘昌及其他犯罪
    集團成員間，有犯意聯絡、行為分擔，皆為共同正犯等旨。
    所為論斷，核與論理法則及經驗法則無違，亦無判決理由矛
    盾、證據調查職責未盡之違法情事，復無所指僅憑同案共犯
    莊建寬、鍾銘昌之供述，即認定其犯罪之情形。核屬事實審
    法院採證認事職權之適法行使，不能任意指摘為違法。
四、按司法院釋字第775號解釋意旨，謂刑法第47條第1項累犯加
    重本刑之規定，係基於累犯者有其特別惡性及對刑罰反應力
    薄弱等立法理由，惟不問情節一律加重最低本刑，致生罪刑
    不相當或違反比例原則之情形時，法院就該個案應依上開解
    釋意旨裁量是否加重最低本刑。此與刑之量定，同為法院得
    依職權裁量之事項，與被告前後所犯各罪類型暨罪名是否相
    同或罪質是否相當，並無必然之關連，若其裁量結果合於上
    開累犯加重其刑之要件及前揭司法院解釋意旨，且無罪刑不
    相當或違反比例原則之情事，自難指為違法。查原判決已說
    明：上訴人前因恐嚇取財案件，經判處有期徒刑8月、1年，
    應執行有期徒刑1年6月確定，又因轉讓第三級毒品案件，經
    判處有期徒刑2月確定，嗣入監接續執行，執行完畢後，5年
    內故意再犯本案有期徒刑以上之罪，經審酌其構成累犯之前
    案雖屬恐嚇取財、轉讓第三級毒品，非與本案相同之罪，然
    其迭經判處徒刑並執行完畢，仍未警惕，又犯本案加重詐欺
    取財既遂、未遂等罪，可見對於刑罰之反應力顯然薄弱，而
    有延長矯正期間，以助重返社會，並兼顧社會防衛之需，且
    就其所犯罪名之最低度刑予以加重，尚不致使其所受之刑罰
    超過其所應負擔之罪責，而造成對其人身自由過苛之侵害，
    經核仍有加重其刑之必要，爰均依刑法第47條第1 項規定加
    重其刑等旨（見原判決第10頁）。經核於法並無不合。
五、上訴意旨猶謂：原判決就其事實欄一部分，僅以同案共犯莊
    建寬、鍾銘昌之供證，即認定伊為本件詐欺集團之車手頭，
    然其餘證據資料均無法作為前開供述證據之補強證據，而得
    以證明該等共犯自白具有相當程度之真實性，且渠等之自白
    ，非自白以外之其他必要證據，雖所述內容一致，仍不得以
    渠等相互間之自白作為證明其自白屬實，故本案除渠等之自
    白外，別無其他補強證據，不得作為認定伊參與詐欺集團之
    依據，原判決此項認定顯有違背法令。又伊前案係犯恐嚇取
    財及轉讓第三級毒品等罪，並非重罪，且與本案所犯罪質不
    同，刑罰執行之矯正目的有別，難認伊具特別惡性及對刑罰
    反應力薄弱，有依累犯加重之必要。原審遽依刑法第47條第
    1項規定加重其刑，顯然違反司法院釋字第775號解釋意旨，
    判決即屬違誤云云。係就屬原審採證認事及量刑職權之適法
    行使暨原判決已說明之事項，徒憑己見，任意指摘為違法，
    均難謂為適法之第三審上訴理由。
六、綜上，本件上訴違背法律上之程式，應予駁回。
據上論結，應依刑事訴訟法第395條前段，判決如主文。
中    華    民    國   110    年    11    月    17    日
                  刑事第五庭審判長法  官  吳  信  銘  
                                  法  官  梁  宏  哲  
                                  法  官  沈  揚  仁  
                                  法  官  蔡  廣  昇  
                                  法  官  何  菁  莪  
本件正本證明與原本無異
                                  書記官
中    華    民    國   110    年    11    月    30    日